【裁判字號】    99,司財管,47
【裁判日期】    991202
【裁判案由】    指定遺產管理人
【裁判全文】
臺灣板橋地方法院民事裁定            99年度司財管字第47號
聲  請  人  蔡明修
上列聲請人聲請對被繼承人蔡璨鴻選任遺產管理人事件，本院裁
定如下：
    主  文
選任陳垚祥（男、民國○○○年○○月○日生、住臺北市○○○
路○段一四五號五樓）為被繼承人蔡璨鴻（男、民國○○○年○
○月○○日生、身分證統一編號：Ｚ000000000號、生
前最後住所為臺北縣三重市○○路八號六樓、民國九十九年四月
三日死亡）之遺產管理人。
程序費用由被繼承人蔡璨鴻之遺產負擔。
    理  由
一、按繼承開始時，繼承人之有無不明，而無親屬會議或親屬會
    議未於一個月內選定遺產管理人者，利害關係人或檢察官得
    聲請法院選任遺產管理人，並由法院依公示催告程序，定六
    個月以上之期限，公告繼承人，命其於期限內承認繼承；又
    被繼承人之所有繼承人均拋棄其繼承權者，亦準用關於無人
    承認繼承之規定，民法第1177條、第1178條第2 項、第1176
    條第6 項定有明文。
二、本件聲請意旨略以：聲請人前向鈞院聲請對被繼承人蔡璨鴻
    為強制執行，蒙鈞院以99年度司執志字第26516 號受理在案
    ，並查封第三人對蔡璨鴻提存於鈞院之提存金（99年度存字
    第99號）。嗣因被繼承人於99年4 月3 日死亡，其繼承人均
    已拋棄繼承，致聲請人無法續予強制執行，經鈞院民事執行
    處命聲請人選任遺產管理人等語。
三、查本件聲請人主張被繼承人蔡璨鴻於99年4 月3 日死亡，其
    繼承人已拋棄繼承，聲請人為被繼承人之債權人等事實，業
    據提出本院99年8 月3 日板院輔家科春梅字第052271號函、
    本院民事執行處99年8 月16日板院輔99司執志字第26 516號
    函影本等件為證，並經本院依職權調閱本院99年度司繼字第
    951 號、第1617號、第1623號拋棄繼承卷宗核閱無訛，自堪
    信為真實。
四、從而，聲請人以利害關係人身分聲請選任被繼承人蔡璨鴻之
    遺產管理人，核與首揭規定尚無不合。又聲請人所聲請選任
    為被繼承人蔡璨鴻遺產管理人之陳垚祥律師為執業之律師，
    ，此有聲請人提出之陳垚祥律師之律師證書影本及同意書在
    卷可憑。經核陳垚祥律師既經法務部審查准充任律師，而具
    有律師身分，其對於遺產管理事件應甚熟稔，並就遺產管理
    人職務之遂行，有所助益，且身為律師，應會秉公辦理，要
    不致有利害偏頗之虞，為保障債權人之利益及期程序之公正
    、公信起見，本院認以選任律師陳垚祥為被繼承人蔡璨鴻之
    遺產管理人為適當。至被繼承人蔡璨鴻之繼承人既均拋棄繼
    承，其遺產依民法第1176條第6 項準用關於無人承認繼承之
    規定，依同法第1185條規定，於清償債權並交付遺贈物後，
    如有賸餘，應歸屬國庫，附予敘明。
五、依非訟事件法第157 條，裁定如主文。
六、如對本裁定抗告須於裁定送達後10日內向本院提出抗告狀，
    並繳納抗告費新臺幣1,000 元。
中    華    民    國    99    年    12    月    2     日
                  家事法庭      司法事務官  翟天翔

司法院資訊處製作；財團法人民間司法改革基金會備份。
